臺灣高等法院臺南分院民事裁定
111年度抗字第147號
抗  告  人  任培厚  

上列抗告人因與相對人蔡輔雄間依職權裁定確定訴訟費用額事件
，聲明異議，對於中華民國111年10月14日臺灣雲林地方法院111
年度事聲字第23號所為裁定提起抗告，本院裁定如下：
    主  文
抗告駁回。
抗告程序費用由抗告人負擔。
    理  由
一、抗告意旨略以：伊因確屬弱勢無資力支出訴訟費用，伊與徐
    碧玉前對相對人蔡輔雄所提起之請求返還保管款事件（下稱
    系爭返還保管款事件），經原法院以109年度救字第16號裁
    定准予訴訟救助，而暫免繳納訴訟費用，雖嗣系爭返還保管
    款事件經獲敗訴判決確定在案，惟伊確屬無資力繳納裁判費
    用，詎原法院司法事務官未予探查，逕以裁定確定訴訟費用
    額為新臺幣58,187元並命伊向該院繳納（下稱原處分），伊
    不服提起異議，亦經原法院以111年度事聲字第4號裁定駁回
    確定，伊於民國（下同）111年8月30日再次具狀對於原處分
    聲明異議，請求特許救濟，經原法院司法事務官以111年8月
    31日雲院宜民福111年度司他字第1號函通知伊，不得就已確
    定之裁定再提起聲明異議等情，為此爰提起抗告，請求將原
    裁定廢棄，准核發支付命令等語。
二、按當事人對於司法事務官處理事件所為之終局處分，得於處
    分送達後10日之不變期間內，以書狀向司法事務官提出異議
    。次按司法事務官認前項異議有理由時，應另為適當之處分
    ；認異議為無理由者，應送請法院裁定之。再按法院認第1
    項之異議為有理由時，應為適當之裁定；認異議為無理由者
    ，應以裁定駁回之，民事訴訟法第240條之4第1項本文、第2
    項、第3項定有明文。惟依該條項提出異議者，係就對於司
    法事務官「處理事件所為之終局處分」，始得提出異議而為
    救濟，倘非「終局處分」，自不得依此規定聲明異議至明。
三、經查：
　㈠抗告人、徐碧玉前對相對人蔡輔雄所提起系爭返還保管款事
    件，經原法院以109年度救字第16號裁定准予訴訟救助，而
    暫免繳納訴訟費用，嗣系爭返還保管款事件經本院以110年
    度上字第49號判決駁回其等上訴及追加之訴，抗告人、徐碧
    玉因上訴逾期而經駁回上訴確定，原法院司法事務官乃依民
    事訴訟法第77條之22第3項等規定，為111年3月17日原法院1
    11年度司他字第64號確定訴訟費用額裁定（即原處分），抗
    告人不服提起異議，經原法院以111年度事聲字第4號裁定駁
    回確定，抗告人於111年8月30日再次具狀對於原處分聲明異
    議，請求特許救濟，經原法院司法事務官以111年8月31日雲
    院宜民福111年度司他字第1號函通知抗告人，不得就已確定
    之裁定再提起聲明異議，抗告人對上開通知函再次聲明異議
    ，經原法院以111年度事聲字第23號裁定駁回，抗告人不服
    提起抗告乙情，有原法院109年度救字第16號民事裁定書、1
    09年度訴字第376號、本院110年度上字第49號民事判決書、
    最高法院111年度台上字第360號民事裁定書、111年8月31日
    雲院宜民福111年度司他字第1號函可稽（見司他字卷第7至2
    2、53頁，111年度事聲4號卷第35頁），先予敘明。
　㈡查，本件抗告人聲明異議所不服之對象為原法院111年8月31
    日雲院宜民福111年度司他字第1號函（見司他字卷第53頁）
    ，該通知係因抗告人向原法院司法事務官所為確定訴訟費用
    額並向其徵收之原處分，聲明異議，經原法院以111年度事
    聲字第4號裁定駁回確定，抗告人於111年8月30日再次具狀
    對於原處分聲明異議，請求特許救濟，而為當事人有無資力
    繳納訴訟費用，為強制執行有無效果之問題，與訴訟費用額
    之確定無關之通知，並非司法事務官處理事件所為准、駁之
    終局處分，不具任何法效意思，並無由抗告人提出異議之餘
    地，此觀諸民事訴訟法第240條之4第1項規定即明，原裁定
    以抗告人執此部分提出異議，於法未洽，而駁回該異議，並
    無違誤，抗告人猶執陳詞提起本件抗告，為無理由，應予駁
    回。
四、據上論結，本件抗告為無理由，依民事訴訟法第495條之1第
    1項、第449條第1項、第95條、第78條，裁定如主文。
中　　華　　民　　國　　111 　年　　12　　月　　8 　　日
                   民事第三庭   審判長法  官  吳森豐

                                      法  官  蔡孟珊

                                      法  官  郭貞秀
上為正本係照原本作成。
本裁定除以適用法規顯有錯誤為理由外，不得再抗告。如提再抗
告，應於收受送達後十日內向本院提出再抗告狀（須附繕本），
並繳納再抗告費新臺幣一千元。
提起再抗告應委任律師或具有律師資格之人之委任狀；委任有律
師資格者，另應附具律師資格證書及釋明委任人與受任人有民事
訴訟法第466條之1第1項但書或第2項所定關係之釋明文書影本。
中　　華　　民　　國　　111 　年　　12　　月　　8 　　日

                                      書記官  蘇玟心

【附註】
民事訴訟法第495條之1第2項準用同法第466條之1第1、2項規定
：
⑴對於第二審判決上訴，上訴人應委任律師為訴訟代理人。但上
  訴人或其法定代理人具有律師資格者，不在此限。
⑵上訴人之配偶、三親等內之血親、二親等內之姻親，或上訴人
  為法人、中央或地方機關時，其所屬專任人員具有律師資格並
  經法院認為適當者，亦得為第三審訴訟代理人。
民事訴訟法第466條之2第1項：
上訴人無資力委任訴訟代理人者，得依訴訟救助之規定，聲請第
三審法院為之選任律師為其訴訟代理人。